【裁判字號】    97,消債更,135
【裁判日期】    970731
【裁判案由】    聲請更生程序
【裁判全文】
臺灣嘉義地方法院民事裁定           97年度消債更字第135號
聲  請  人  甲○○
上列聲請人因消費者債務清理事件，聲請更生，本院裁定如下：
    主  文
聲請駁回。
聲請費用由聲請人負擔。
    理  由
一、按債務人與金融機構協商成立者，不得聲請更生或清算，但
    因不可歸責於己之事由，致履行顯有重大困難者，不在此限
    ；本條例施行前，債務人依金融主管機關協調成立之中華民
    國銀行公會會員辦理消費金融案件無擔保債務協商機制與金
    融機構成立之協商，準用前項之規定，消費者債務清理條例
    第151 條第5 項、第6 項分別定有明文。又聲請更生或清算
    不合程式或不備其他要件者，法院應以裁定駁回之，但其情
    形可以補正者，法院應定期間先命補正，復為同條例第8 條
    所明定。
二、聲請意旨略以：聲請人其有不能清償債務情事，曾依「中華
    民國銀行公會會員辦理消費金融案件無擔保債務協商機制」
    （下稱債務協商機制）請求共同協商債務清償方案，並協商
    成立，每月應繳金額新臺幣（下同）31,196元，聲請人薪資
    約40,000元，難以維持基本生活，已無法依協商條件清償，
    應可認定屬有不可歸責於聲請人，聲請人復未經法院裁定開
    始清算程序或宣告破產，爰依法聲請更生等語。
三、聲請人主張其所負無擔保或優先權債務總金額未超過1,200
    萬元，且於本件更生聲請前，已依金融主管機關協調成立之
    中華民國銀行公會會員辦理消費金融案件無擔保債務協商機
    制與台北國際商業銀行成立協商，依協商，聲請人每月應償
    還31,196元等情，有聲請人提出之債權人清冊、戶籍謄本、
    協議書稅查詢資料表附卷可按，應為真實。惟查：
（一）又聲請人95年所得為535,249元，平均每月收入為44,604
      元。此有本院依職權調閱稅務電子閘門財產所得調件明細
      表一份在卷可參。
（二）聲請人自承：「（為何聲請更生？）我的收入無法負荷。
      」、「（每月收入？）底薪三萬二千元，業績五千到一萬
      不等，平均約四萬元。」、「（何時與銀行協商？）九十
      五年五月份。」、「（壹個月還多少？）31196元。、「
      （有何不可歸責於己之事由，致履行顯有重大困難？）我
      有繳兩期款項，後來我的收入減少約三萬七千五百元左右
      ，還有交通費、扶養費。」、「（收入減少有何證據？）
      我有收入銀行轉帳的資料。」（見本院97年6月24日訊問
      筆錄）。然95年間聲請人之每月所得約44,604元，已如前
      揭（一）之說明，聲請人主張繳交2期後，收入減少為37
      ,500元云云，顯非真實。
（三）聲請人97年1月薪資為100,678元，2月為44,194元，3月為
      49,235元，4月為40,856元，5月為42,791元，此有聲請人
      提出之遠銀網路銀行存款交易明細查詢單在卷可參。足證
      ，聲請人自95年迄今之薪資從未低於44,269元（97年1月
      含年終獎金，未計入）。則聲請人之收入，顯與95年協商
      時無明顯減少，實難謂係因不可歸責於己之事實，致履行
      協商條件有重大困難。
（四）聲請人雖主張每月支出約14,100元，然其他開銷2,000元
      ，究為何種開銷，並未提出收據。而交通費每月5,000元
      ，雖提出發票為證，然聲請人提出之發票，均係97年5月
      份，且有95及98無鉛汽油兩種，聲請人既使用同一交通工
      具，何以有兩種不同之加油收據? 聲請人主張交通費5,00
      0元，顯與常情不符，不可採信，是聲請人之每月必要支
      出應予扣除7,000元。
（五）再聲請人之父親丙○○95年所得為303,170元，投資五筆
      ，財產總額為135,240元，聲請人之母親乙○○○95 年雖
      無所得，有稅務電子閘門財產所得調件明細表各一份在卷
      可參。聲請人主張其父每月扶養費5,000元顯不可採。至
      於聲請人之母親雖無所得，然聲請人尚有兄姚景仁、妹姚
      宛妤，何以母親之扶養均由聲請人負擔? 則聲請人主張每
      月需扶養父母10,000元，顯非真實。
（六）縱認聲請人主張其每月支出家計7,100元為真，扣除此等
      支出後，其每月尚餘37,169元（00000－0000＝37169 ）
      ，應足以支付協商方案之償還金額。
（七）綜上各情，聲請人主張本件因有不可歸責於己之事由，致
      履行上開協議內容顯有重大困難云云，自非可採。本件聲
      請人聲請更生，違背消費者債務清理條例第151條第6項之
      規定，且上開欠缺又屬無從補正，依上說明，自應駁回其
      聲請，爰裁定如主文。
中    華    民    國    97    年    7     月    31    日
                  民事第一庭  法  官  柯月美
上為正本係照原本作成
如不服本裁定，應於裁定送達後10日內，以書狀向本院提出抗告
，並繳納抗告費新臺幣1千元
中    華    民    國    97    年    7     月    31    日
                              書記官  李文政


司法院資訊處製作；財團法人民間司法改革基金會備份。
